【裁判字號】    98,交易,326
【裁判日期】    980826
【裁判案由】    過失致死
【裁判全文】
臺灣板橋地方法院刑事判決             98年度交易字第326號
公  訴  人  臺灣板橋地方法院檢察署檢察官
被      告  甲○○
上列被告因過失致死案件，經檢察官提起公訴（98年度偵字第49
89號、第12960 號），本院判決如下：
    主  文
甲○○因過失致人於死，處有期徒刑月，如易科罰金，以新台
幣壹仟元折算壹日。緩刑貳年。
    事  實
一、甲○○於民國98年1 月24日上午6 時25分許，騎乘車牌號碼
    368-DDG 號重型機車，沿臺北縣三重市○○路往新莊方向行
    駛，行經臺北縣三重市○○○段43號前時，本應注車前狀況
    ，並隨時採取必要之安全措施，而依當時天候晴、日間自然
    光線、柏油路面乾燥無缺陷，且無障礙物，視距良好，並無
    不能注意之情事，適有行人陳李寶違反行人在設有行人穿越
    道之處，必須經由行人穿越道穿越，不得在行人穿越道1 百
    公尺範圍內穿越道路之規定，貿然徒步穿越該車道，甲○○
    因疏未注意車前狀況，其所駕駛上開機車前檔泥板乃在上開
    道路上距行人穿越道約7.1 公尺、距中央道路分隔島約5.5
    公尺附近，撞擊陳李寶，致陳李寶受有兩側氣血胸、多處肋
    骨閉鎖性骨折、臉開放性傷口、上肢開放性傷口、兩側胸壁
    挫傷、頭部損傷等之傷害，甲○○亦受有顱內出血之傷害。
    經警將陳李寶送醫急救後，於同日上午8 時26分許死亡；另
    甲○○則於有偵查權限之機關發覺其犯罪前，於員警據報前
    往醫院處理時在場，並當場承認為肇事人而接受裁判。
二、案經陳李寶之子乙○○訴由臺北縣政府警察局三重分局移送
    臺灣板橋地方法院檢察署暨該署檢察官督同法醫相驗後偵查
    起訴。
    理  由
一、按被告以外之人於審判外之言詞或書面陳述，除法律有規定
    者外，不得作為證據；又被告以外之人於審判外之陳述，雖
    不符合同法第159 條之1 至第159 條之4 之規定，但經當事
    人於審判程序同意作為證據，法院審酌該言詞陳述或書面陳
    述作成時之情況，認為適當者，亦得為證據。當事人、代理
    人或辯護人於法院調查證據時，知有第159 條第1 項不得為
    證據之情形，而未於言詞辯論終結前聲明異議者，視為有前
    項之同意，刑事訴訟法第159 條第1 項，及第159 條之5 ，
    分別定有明文。本判決下列所引用之各該被告以外之人於審
    判外之陳述，雖屬傳聞證據，惟均經當事人於法院準備程序
    及審判期日中表示無意見，而不予爭執，且迄至言詞辯論終
    結前亦未再聲明異議，法院審酌此等證據資料製作時之情況
    ，尚無違法不當及證明力明顯過低之瑕疵，亦認為以之作為
    證據應屬適當，故揆諸前開規定，依刑事訴訟法第159 條之
    5 規定，認前揭證據資料均例外有證據能力。
二、訊據被告甲○○對於其在前揭時、地，騎乘該機車發生車禍
    事故，其因而受有顱內出血之傷害，而被害人陳李寶亦受有
    兩側氣血胸、多處肋骨閉鎖性骨折、臉開放性傷口、上肢開
    放性傷口、兩側胸壁挫傷、頭部損傷等傷害，經送醫後不治
    死亡之事實，均坦承不諱，並有臺北縣政府警察局三重分局
    道路交通事故現場圖、道路交通事故調查報告表(一)(二)各1 份
    、現場照片21幀、國立臺灣大學醫學院附設醫院診斷證明書
    乙張存卷足參（附於臺灣板橋地方法院檢察署98年度偵字第
    4989號卷〈下均簡稱偵查卷〉第11、14-29 頁）；另被害人
    陳李寶死亡之事實，除有告訴人乙○○之指訴外，亦經臺灣
    板橋地方法院檢察署檢察官督同檢驗員相驗明確，掣有相驗
    筆錄、檢驗報告書、相驗屍體證明書及相驗照片在卷足憑（
    參同前署98年相字第204 號相驗卷宗第34-43 、46 -52頁）
    ，堪先予認定。再者，被告固因本次車禍受有顱內出血之傷
    害，致部分記憶喪失，因而對於系爭車禍發生前之情況、車
    禍發生之經過、是否有與被害人發生撞擊等情節，均辯稱不
    復記憶等語。然查：
  (一)被告雖質疑其是否曾經撞擊被害人云云。然被害人陳李寶於
    車禍後送至馬偕紀念醫院急救時，其係受有兩側氣血胸、多
    處肋骨閉鎖性骨折、臉開放性傷口、上肢開放性傷口、兩側
    胸壁挫傷、頭部損傷等傷害，此有馬偕紀念醫院以種診斷證
    明書1 紙存卷可考（附於偵查卷第10頁），而此顯係受到撞
    擊始可能遭受之傷害甚明。又本案於偵查中，經檢察官就被
    告所有車牌號碼368- CCG之重型機車進行勘驗後，其勘驗內
    容為「告訴人之機車受損部位為左前方腳踏板處有擦痕、左
    方向燈、左前葉子板有擦痕、正前方有裂痕、左剎車把手有
    擦痕、擦痕均在左側，研判是左方著地。二、機車車身其餘
    部分都沒有撞擊跡象，應無遭別車撞擊之現象。三、前輪上
    方蓋子左側有紅色擦痕數處，經比對死者之紅色手推車，顏
    色大致相符、位置也處於互相接觸之處。」，此有勘驗筆錄
    及前揭機車照片14張可憑（參偵查卷第51-68 頁），復佐以
    被害人當時所攜帶之菜籃推車之右方輪子業已嚴重損壞變形
    ，有該菜籃推車照片2 張足參（偵查卷第28、29頁），顯見
    被告之機車確實曾經撞擊被害人陳李寶暨其所攜帶之菜籃推
    車，或者曾經先直接撞擊菜籃推車後，該菜籃推車再衝撞被
    害人甚明，且此撞擊之力量非輕，始造成被害人受有多處肋
    骨骨折及身體多處開放性傷口或挫傷之傷害。且依前揭檢察
    官之勘驗結果，被告所有之前開機車，僅正前方有裂痕，其
    餘則應為該車左方著地後與地面摩擦之擦痕，機車之其餘車
    身部分則無其他之撞擊跡象，顯可排除被告質疑是否係其他
    車輛先撞擊被告之機車後再撞擊被害人云云之可能。再者，
    本件肇事地點位於臺北縣三重市○○路一段東往西車道上，
    該路段屬於雙向車道，道路設有中央分向島為分向設施，快
    車道與一般車道間劃有白虛線之車道線、每車道寬為3.5 公
    尺、路邊則劃有紅實線之邊緣線，車禍後，被告所騎乘之機
    車，於外側道上留有8 公尺長之刮地痕，刮地痕起點距白虛
    線車道線2.0 公尺、距中央分向島5.5 公尺，刮地痕終點則
    距離分道線3.4 公尺、距中央分向島7. 9公尺，此有前揭道
    路交通事故現場圖可稽（偵查卷第15頁），從而依據機車發
    生撞擊後因受到外力而倒地之常情為判斷，本件被告車輛撞
    擊被害人之地點，應即為地面所留刮起痕之起點處附近。是
    本件被告確有於前揭時、地駕駛機車撞擊被害人，導致被害
    人受有前揭之傷害之事實明確，堪予認定。
  (二)又查，本件車禍發生當時天候晴、日間自然光線、柏油路面
    乾燥無缺陷，且無障礙物，視距良好，並無不能注意之情事
    ，有員警於車禍發生後，當場製作之道路交通事故調查報告
    表(一)在卷可稽（附於偵查卷第17頁），另依現場照片以觀（
    偵查卷第19、20頁），該路段乃屬寬敞，視線良好，且發生
    車禍時間又係在清晨時段，路上之人、車甚少，被告應很容
    易看到系爭車道上其餘人車之動向，而預為因應。又觀之現
    場圖所示，被害人遭撞擊位置距離道路邊緣之禁止停車紅色
    實線達3 公尺，距中央分向島為5.5 公尺，以被害人案發時
    已屆85歲之高齡（被害人為12年11月26日生），並推有一菜
    籃推車，衡情其行動應較遲緩，應無被害人係自路邊或中央
    分隔島處突然衝出，導致被告因此不及反應之情事。是以，
    本件被害人於遭撞擊前之行向雖然不明，但被害人不論自路
    邊或自中央分隔島開始步行穿越系爭道路至其遭被告撞擊處
    前，被告均應有適當之視線暨充分之時間可注意前方被害人
    之動態，並及時採取必要之減速、煞停或閃避措施，亦即被
    告在視距良好並無不能注意之情況下，僅需注意車前狀況，
    應可資察覺被害人之動態，並及時為必要措施以防止撞擊被
    害人。然參酌道路交通事故現場圖示，本案被告確係駕車直
    接撞擊被害人，被告機車在肇事地點並無煞車痕跡，而機車
    倒地後留有長達8 公尺之刮地痕，足徵事故發生前，被告應
    係疏於注意車前狀況，乃未能及時察覺被害人，致不及為必
    要之閃避措施因而撞擊被害人肇事無訛。
  (三)按汽車行駛時，駕駛人應注意車前狀況，並隨時採取必要之
    安全措施，道路交通安全規則第94條第3 項定有明文。又依
    道路交通安全規則第2 條第1 款所定，汽車指在道路上不依
    軌道或電力架線而以原動機行駛之車輛（包括機械腳踏車）
    ，是機車駕駛人亦應依上開規定為之。查被告騎乘重型機車
    行經上揭肇事地點，本即應隨時注意車前狀況，並採取必要
    之安全措施，而依當時情形又非不能注意，竟疏未注意車前
    狀況，適有被害人陳李寶通過，而其所騎乘機車撞及被害人
    ，造成被害人受有兩側氣血胸、多處肋骨閉鎖性骨折、臉開
    放性傷口、上肢開放性傷口、兩側胸壁挫傷、頭部損傷等傷
    害，是被告就本件事故之發生應負有過失責任，且被告過失
    駕車肇事行為與被害人之死亡間有因果關係甚明。再按「行
    人穿越道路，應依左列規定：一、設有行人穿越道、人行天
    橋或人行地下道者，必須經由行人穿越道、人行天橋或人行
    地下道穿越，不得在其1 百公尺範圍內穿越道路。二、在禁
    止穿越、劃有分向限制線、設有劃分島或護欄之路段或3 車
    道以上之單行道，不得穿越道路。」，道路交通安全規則第
    134 條亦定有明文。是查，本案車禍發生地點之路段設有中
    央分向島作為道路分向之限制，且在被害人陳李寶遭撞擊處
    之東向約7.1 公尺處設有行人穿越道等情，有上開現場圖附
    卷可佐（偵查卷第15頁），又被害人係於外側車道上之中央
    處，遭被告所駕駛之機車撞擊乙節，亦據認定如前，綜上堪
    認被害人於案發時應係未行走行人穿越道，逕行步行穿越上
    開道路，而在道路上遭被告駕駛機車撞擊。是被害人陳李寶
    在100 公尺內設有行人穿越道，且劃設有分向限制線之道路
    ，未依上開規定穿越道路，固有過失，然被告依上開規定亦
    應注意車前狀況，且依當時情況，並無不能注意之情形，已
    如前述，其因疏未注意車前狀況，所駕駛機車乃撞擊被害人
    而肇事，自應同負過失責任，但被害人雖與有過失，仍不能
    解免被告之過失罪責。
  (四)基上事證判斷之結果，被告雖因車禍受傷致對車禍發生之經
    過已不復記憶，但依前述之現場跡證，仍足以認定其對於本
    件車禍之發生確有未注意車前狀況之過失無疑。從而本案事
    證已臻明確，被告之犯行堪予認定，自應依法論科。
三、核被告甲○○所為，係犯刑法第276 條第1 項過失致人於死
    罪。又被告肇事後，經處理人員前往醫院處理時，被告在場
    並當場承認為肇事人，並接受裁判，有臺北縣政府警察局三
    重分局道路交通事故肇事人自首情形記錄表1 紙在卷可憑（
    見前開偵查卷第31頁），其對於未發覺之犯罪自首接受裁判
    ，應依刑法第62條前段之規定，減輕其刑。爰審酌被告素行
    尚佳，有臺灣高等法院被告前案紀錄表1 份可稽，且本件屬
    過失犯行，惡性非重，惟因其過失行為致生被害人死亡之結
    果，造成被害人家屬哀慟逾恆，所生之損害及危害非輕，但
    被害人於案發時未依規定行走於100 公尺內之行人穿越道，
    且係違規穿越設有中央分隔島之道路，堪認被害人就本案車
    禍事故發生亦與有過失且程度非輕，復酌以被告之生活狀況
    、智識程度、犯後態度及已經與告訴人達成民事和解，並賠
    償完畢，有臺北縣三重市調解委員會民調字第193 號調解書
    1 份附在本院卷內可稽等一切情狀，量處如主文所示之刑，
    並諭知易科罰金之折算標準，以示懲儆。末查，被告前未曾
    因故意犯罪受有期徒刑以上刑之宣告，有臺灣高等法院被告
    前案紀錄表1 件在卷可稽，其因一時失慎，致罹刑章，事後
    已與被害人家屬達成和解並賠償完畢，此於前述，其經此偵
    審程序及罪刑之宣告，當知所警惕，信無再犯之虞，從而本
    院認被告之刑，以暫不執行為當，併予宣告如主文所示之緩
    刑，用啟自新。
據上論斷，應依刑事訴訟法第299 條第1 項前段，刑法第276 條
第1 項、第62條前段、第41條第1 項前段、第74條第1 項第1 款
，刑法施行法第1 條之1 ，判決如主文。
本案經檢察官江祐丞到庭執行職務。
中    華    民    國    98    年    8     月    26    日
                  刑事第十七庭    法  官  邱景芬
以上正本證明與原本無異。
如不服本判決應於收受判決後10日內向本院提出上訴書狀，並
應敘述具體理由。其未敘述上訴理由者，應於上訴期間屆滿後
20日內向本院補提理由書（均須按他造當事人之人數附繕本）
「切勿逕送上級法院」。
                                  書記官  黃文儀
中    華    民    國    98    年    8     月    27    日
附錄本案論罪科刑法條全文
中華民國刑法第276條
因過失致人於死者，處 2 年以下有期徒刑、拘役或 2 千元以下
罰金。
從事業務之人，因業務上之過失犯前項之罪者，處 5 年以下有期
徒刑或拘役，得併科 3 千元以下罰金。


司法院資訊處製作；財團法人民間司法改革基金會備份。
